臺灣高等法院刑事裁定
110年度抗字第1725號
抗  告  人  
即受 刑 人  周士博



上列抗告人因聲請定其應執行刑案件，不服臺灣新北地方法院中
華民國110年8月9日裁定（110年度聲字第2452號），提起抗告，
本院裁定如下：
    主  文
原裁定撤銷。
周士博犯如附表所示各罪所處之刑，應執行有期徒刑參年。
    理  由
一、原裁定意旨略以：
　㈠受刑人周士博犯如附表所示各罪，均經判決科刑確定在案，
    有各該案件判決書及本院被告前案紀錄表在卷可佐。受刑人
    所犯如附表編號1所示部分係得易科罰金之罪，如附表編號2
    所示部分則係不得易科罰金之罪，而受刑人就如附表所示數
    罪，已請求檢察官聲請合併定其應執行刑，有民國110年5月
    10日定刑聲請切結書1份在卷可憑。臺灣新北地方檢察署檢
    察官以原審法院為各該案犯罪事實最後判決法院，聲請定其
    應執行之刑，原審法院審核後認聲請為正當。
  ㈡本案兩罪刑度合併為有期徒刑3年3月，兩罪中最長宣告刑為
    有期徒刑2年10月，是本件定應執行刑之裁量空間為有期徒
    刑2年10月至3年3月之間。考量受刑人於108年7月間，先後
    犯販賣、施用第二級毒品2罪，均為藥物濫用成癮型犯罪，
    審酌施用毒品本質上屬自殘行為之特殊性，然受刑人販賣第
    二級毒品未遂案件，所持有之第二級毒品驗餘淨重達218.36
    公克，情節較重，又受刑人犯後坦承全部犯行，而為整體犯
    行非難評價後，並參酌受刑人前於103年間已有販賣第二級
    毒品，經原審法院判決判處應執行有期徒刑18年確定之素行
    紀錄，可認其有再犯相類似犯罪之特別惡性，本於刑法第51
    條第5款限制加重原則，於定執行刑之外部性界限內，認為
    應合併定應執行有期徒刑3年2月為適當。又受刑人所犯如附
    表編號1所示之罪，雖原得易科罰金，但因與編號2不得易科
    罰金之罪併合處罰，故不再諭知易刑之標準。
二、抗告意旨略以：原裁定定應執行有期徒刑3年2月，僅減少1
    個月，有違比例原則，抗告人深感悔悟，並希望改拿累進處
    遇分數，在不違反法律情況下，懇請在法、理、情下裁量至
    應執行有期徒刑2年11月等語。
三、按數罪併罰之定應執行之刑，係出於刑罰經濟與責罰相當之
    考量，並非予以犯罪行為人或受刑人不當之利益，為一種特
    別的量刑過程，相較於刑法第57條所定科刑時應審酌之事項
    係對一般犯罪行為之裁量，定應執行刑之宣告，乃對犯罪行
    為人本身及所犯各罪之總檢視，除應考量行為人所犯數罪反
    應出之人格特性，並應權衡審酌行為人之責任與整體刑法目
    的及相關刑事政策，在量刑權之法律拘束性原則下，依刑法
    第51條第5款之規定，採限制加重原則，以宣告各刑中之最
    長期為下限，各刑合併之刑期為上限，但最長不得逾30年，
    資為量刑自由裁量權之外部界限，並應受法秩序理念規範之
    比例原則、平等原則、責罰相當原則、重複評價禁止原則等
    自由裁量權之內部抽象價值要求界限之支配，使以輕重得宜
    ，罰當其責，俾符合法律授與裁量權之目的，以區別數罪併
    罰與單純數罪之不同，兼顧刑罰衡平原則。個案之裁量判斷
    ，除非有全然喪失權衡意義或其裁量行使顯然有違比例、平
    等諸原則之裁量權濫用之情形，即不得任意指其為違法。
四、經查，抗告人即受刑人周士博所犯如附表所示之各罪，前經
    法院判處如附表所示之刑，並均分別確定在案，且附表編號
    2係在附表編號1裁判確定前所犯，原審亦為最後事實審法院
    ，有各該判決及本院被告前案紀錄表附卷可憑，合於刑法第
    53條、第51條第5款定應執行刑之要件。又附表編號1所示之
    罪所處之刑為得易科罰金，附表編號2所示之罪所處之刑為
    不得易科罰金，抗告人就如附表所示之各罪，請求檢察官聲
    請合併定其應執行刑，有其定刑聲請切結書在卷可佐(見110
    年度執聲字第1428號卷)。茲檢察官就抗告人所犯如附表所
    示之各罪向法院聲請定其應執行刑，經原審法院審核認其聲
    請為正當，並定其應執行刑，而附表編號1為施用第二級毒
    品罪，附表編號2為販賣第二級毒品罪，原裁定以量處合併
    宣告刑總和以下刑期之外部限制即3年3月，與各刑之中最長
    期即附表編號2之罪宣告刑之內部限制即2年10月之範圍內，
    定應執行有期徒刑3年2月，經核並未逾越刑法第51條第5款
    之界限，惟：
  ㈠原裁定以本件符合數罪併罰要件，定應執行刑3年2月，雖較
    附表編號1、2所示之罪之刑期總和3年3月為輕，然原裁定所
    定應執行有期徒刑3年2月，幾乎已達定應執行刑之外部性界
    限上限。
  ㈡抗告人就附表編號1所犯為施用第二級毒品罪，損及其個人身
    心，然對於他人生命、身體、財產等法益，尚無明顯重大之
    實害；附表編號2所犯則為販賣第二級毒品罪，各罪之犯罪
    型態、犯罪情節、侵害法益部分相同、部分不同，應可作為
    給予更多寬減之理由，定刑結果不應接近上限。且抗告人所
    犯二罪之犯罪時間集中於108年7月間，縱使仍應論處相當之
    罪責，亦應再予一定程度之寬減較為合理，惟原裁定所定應
    執行有期徒刑3年2月，較之附表編號1、2所示之罪之刑期總
    和3年3月僅再寬減1月，亦不成比例。
五、綜上，原審未充分審酌上情，遽就抗告人所犯附表所示之罪
    定其執行刑為有期徒刑3年2月，其裁量權之行使，已使責罰
    未能相當，難謂與裁量權應遵守之外部界限實質相契合，自
    非允當，抗告人據此指摘原裁定不當，為有理由，應由本院
    將原裁定撤銷，並審酌該附表所示各罪之犯罪型態、犯罪情
    節、侵害法益等情，且抗告人於短短不到5日內之時間犯上
    開二罪，其犯罪時間非常接近，為避免對其罪責之非難過度
    評價及考量行為人預防需求，且因原審既已就本件定執行刑
    為實體裁量，本院自為裁定並未損及受刑人審級利益，故依
    刑事訴訟法第413條後段規定自為裁定，爰定其應執行之刑
    如主文第2項所示。
六、據上論斷，應依刑事訴訟法第413條、第477條第1項，刑法
    第53條、第50條第2項、第51條5款，裁定如主文。
中　　華　　民　　國　 110　　年　  11 　 月　　22  　日
                  刑事第二十三庭審判長法　官  許永煌
                                      法　官  雷淑雯
                                      法　官  吳定亞
以上正本證明與原本無異。
如不服本裁定，應於收受送達後五日內向本院提出再抗告狀。
                                      書記官  郭侑靜
中　　華　　民　　國　　110 　年　　11　　月　　23　　日